最高法院刑事判決　　　　　　　　　　　　　　　九十一年度台上字第一九七一號
　　上　訴　人　甲○○
右上訴人因違反槍砲彈藥刀械管制條例案件，不服台灣高等法院花蓮分院中華民國八
十九年二月三日日第二審判決（八十八年度上訴字第二八一號，起訴案號：台灣台東
地方法院檢察署八十七年度偵字第二四四八號），提起上訴，本院判決如左：
    主  文
上訴駁回。
    理  由
按刑事訴訟法第三百七十七條規定，上訴於第三審法院，非以判決違背法令為理由，
不得為之。是提起第三審上訴，應以原判決違背法令為理由，係屬法定要件。如果上
訴理由狀並未依據卷內訴訟資料，具體指摘原判決不適用何種法則或如何適用不當，
或所指摘原判決違法情事，顯與法律規定得為第三審上訴理由之違法情形，不相適合
時，均應認其上訴為違背法律上之程式，予以駁回。本件原判決依憑上訴人甲○○於
警詢及檢察官偵查中之自白，證人王國楨、蕭清慶於警詢之供述，卷附之內政部警政
署刑事警察局鑑驗通知書，扣押之如原判決附表一、二所示之製造工具及供製造獵槍
之零件等證據，認定上訴人有其事實欄所載之連續未經許可製造獵槍後販賣之犯行，
因而撤銷第一審諭知上訴人無罪之判決，依牽連關係從一重論處上訴人連續未經許可
販賣獵槍罪刑（處有期徒刑三年六月，併科罰金新台幣壹拾伍萬元，罰金如易服勞役
以銀元佰元折算壹日。），已詳述其所憑之證據及認定之理由。對於上訴人在事實
審所為僅為王國楨製造護木，而蕭清慶持有之獵槍並非其製造販賣等語之辯解，認係
空言飾詞，不足採信，已依調查所得之證據資料詳加指駁及說明。上訴意旨略謂：上
訴人於檢察官偵查中訊問有無製造獵槍和子彈賣予王國楨，係先答沒有，再接續稱，
有於妻子死後將製造之獵槍轉讓王國楨，該自白與上訴人警詢所供，僅製造槍托不符
，已有瑕疵，應不能採為論罪之依據；王國楨於警詢雖供謂，上訴人賣給其二支獵槍
，但對於時間、地點均含糊不清，其於檢察官偵查及第一審審理中具結後，明確供稱
，上訴人係給零件彈簧、槍機等，槍不能用，其買零件自行組合等語，原審採信王國
楨未經具結、且有矛盾之警詢供詞，有違背證據法則之違法；上訴人世居原住民行政
區，販賣及修理獵具，為合法營業，扣押之工具均係上訴人合法持有，原判決宣告沒
收，亦屬違法；王國楨係原住民，其已申請合法持有該獵槍，縱認係上訴人所販賣，
亦不具違法性，應為無罪之判決云云。惟查：證人王國楨於警詢已供稱，係於民國八
十七年三月份左右以每支新台幣（下同）二萬三千元，向上訴人購買二支獵槍。上訴
人於同年九月一日檢察官偵查訊問有無在家中製造獵槍及子彈賣給他人？供謂：「沒
有，我太太是原住民，……我先前在家二支獵槍給太太陳春菊，太太過世後，我將二
支獵槍轉讓給王國楨，每支二萬三千元。」，並稱，二支獵槍係於八十七年一月間製
造完成，其並非原住民。原審審理時，已就上揭筆錄踐行調查程序，提示予上訴人辯
論之機會。原判決於理由欄一之(一)，因而據以認定上訴人有於八十七年一月間在其住
處製造該二支獵槍後，於同年三月間以每支二萬三千元販賣予王國楨，其採證認事，
從形式上觀察，並無上訴意旨所指之違背證據法則之違法。又上訴人於警詢已供稱，
係以家中所有之鑽床、沙輪機及警方查扣之工具（即原判決附表一編號二，及七至十
二所示工具）製造槍枝，經原審查明與事實相符，因而於原判決扣押之上開工具係上
訴人所有，且係供犯罪之用，予以宣告沒收，自無不合。至王國楨係原住民，於向上
訴人購買該二支獵槍後，已按內政部八十七年六月二日八七年度台內警字第八七七０
一一六號函，依當時有效之槍砲彈藥刀械管制條例第十四條規定（該條於八十六年十
一月二十四日修正公布為第二十三條，再於九十年十一月十四日修正公布為第二十條
第三項）所訂定之生活習慣特殊國民獵槍魚槍刀械管理辦法，申請合法持有，但上訴
人並非原住民，本不得依該辦法第三條、第六條規定經申請許可後製造獵槍，其擅自
製造販賣，自屬違法，上訴意旨稱其所為無違法性，自屬誤解，仍非適法之第三審上
訴理由。依上開說明，本件上訴殊難認已具備首揭法定形式要件，為違背法律上之程
式，應予駁回。
據上論結，應依刑事訴訟法第三百九十五條前段，判決如主文。
中      華      民      國    九十一    年      四      月     十一     日
                              最高法院刑事第十二庭
                                  審判長法官  張  淳  淙
                                        法官  謝  俊  雄
                                        法官  蘇  振  堂
                                        法官  邵  燕  玲
                                        法官  張  清  埤
      右正本證明與原本無異
                                              書  記  官
中      華      民      國    九十一    年      四      月     十七     日
